【裁判字號】    95,交聲,521
【裁判日期】    950913
【裁判案由】    聲明異議
【裁判全文】
臺灣臺中地方法院交通事件裁定        95年度交聲字第521號
原處分機關  交通部公路總局臺中區監理所豐原監理站
異  議  人
即受處分人  米豐通運股份有限公司
代  表  人  蔡玉山
上列受處分人因違反道路交通管理處罰條例案件，對於交通部公
路總局臺中區監理所豐原監理站九十五年五月五日所為之處分（
豐監稽違字第裁六三－Ｚ00000000裁決書），聲明異議
，本院裁定如下：
    主  文
原處分撤銷。
    理  由
一、原處分機關裁決意旨略以：駕駛人林金障於駕照吊扣期間，
    無照駕駛異議人即受處分人米豐通運公司所有五一三－ＧＺ
    大營貨車，於民國九十四年七月七日十一時許，在國道一號
    北上一一七公里處，因「１、無照駕駛（禁駛九十三年四月
    二日－九十四年四月一日易處逕註）；２、該車右後二輪胎
    紋深度不足一點六厘米」之違規，為國道公路警察第二警察
    隊以其違反道路交通管理處罰條例第三十五條第一項第一款
    規定，以公警局交字第Ｚ00000000號舉發違反道路
    交通管理事件通知單當場開單告發。並以受處分人有「將車
    輛借供無駕照之人駕駛」之違規，違反道路交通管理處罰條
    例第二十一條之一第一項第一款規定，以公警局交字第Ｚ0
    0000000號舉發違反道路交通管理事件通知單當場開
    單告發，嗣異議人未於限期內到案，該所遂於九十五年五月
    五日以豐監稽違字第裁六三－Ｚ00000000號裁決書
    ，對受處分人裁處罰鍰新臺幣（下同）八萬元，並吊扣汽車
    牌照三個月。
二、聲明異議要旨略以：（一）受處分人並非車號五一三－ＧＺ
    營業大貨車之實際車主，本件係案外人張進順靠行，故該車
    之實際車主為張順進，而張順進為有大貨車駕駛執照之人，
    且雙方已於契約書及切結書中嚴格規定不得將該車借予無駕
    駛執照者使用。是受處分人已善盡查證駕駛人駕駛執照資格
    之注意，且該車既係由張進順實際管理使用，則縱受處分人
    已加以相當之注意，並已於契約中規定不得出借予無駕駛執
    照者使用，而仍不免發生上述違規之情事，是依道路交通管
    理處罰條例第二十一條之一第四項之規定，受處分人即不應
    受本條之處罰。（二）舉發單係當場開立並拿給駕駛人林金
    障，受處分人公司從未收到舉發單，無從依舉發通知單所載
    各節到案，該舉發通知單之送達顯然無效，依法聲明異議等
    語。
三、按違反道路交通管理事件統一裁罰標準及處理細則第十一條
    第一項第一款（民國95年6月30日修正前）規定：對於違反
    本條例之行為，應按其違反條款規定之受處罰對象，填製舉
    發違反道路交通管理事件通知單，並於被通知人欄予以勾記
    ，其通知聯依下列規定辦理：（一）當場舉發者，被查獲之
    行為人為受處分人時，駕駛人姓名欄，應註明其姓名後，交
    付該行為人簽名或蓋章收受之；拒絕簽章者，並記明其事由
    ，視為已收受；受處分人非該當場被查獲之行為人時，除應
    填寫駕駛人資料外，並應填載查明之受處分之姓名或名稱、
    地址、車牌號碼及車輛種類等資料，再交付被查獲之行為人
    代收。但經被查獲之行為人拒絕代收者，舉發機關應另行送
    達之。再前揭係則第四十四條規定：違反道路交通管理事件
    行為人，未依規定自動繳納罰鍰，或未依規定到案聽候裁決
    ，處罰機關應於舉發違反道路交通管理事件通知單送達二個
    月內依基準表逕行裁決之。是原處分機關得依統一裁罰標準
    逕行裁決者，必以行為人經合法收受舉發通知單後，無正當
    理由未依舉發通知單上所載應到案日期為罰鍰之繳納或到案
    聽候裁決時，方有適用，否則行為人未合法收受舉發通知單
    ，即難認行為人係故意不在應到案日期前到案，而可由處罰
    機關依上開規定對行為人逕為裁決。
四、經查，本件受處分人所有之車牌號碼五一三－ＧＺ營業大貨
    車在國道一號北上一一七公里處，因駕駛人林金障無照駕駛
    之違規事件被舉發，依照舉發通知單所記載係由駕駛人林金
    障所簽收，並請轉交汽車所有人等情，有舉發通知單在卷可
    憑。而上開車輛係屬張進順所有，靠行登記於受處分人，駕
    駛人林金障並非受處分人所僱用，此有契約書、切結書影本
    各一份在卷可按，故駕駛人林金障應有可能不會將舉發通知
    單轉交給受處分人，致受處分人並未收到舉發通知單，雖依
    照前揭道路交通管理事件統一裁罰基準及處理細則第十一條
    第一項第一款規定，受處分人非該當場被查獲之行為人或駕
    駛人時，可以交付被查獲之行為人代收，然而同上細則第五
    條亦規定，處理違反道路交通管理事件，有關文書送達之程
    序，依行政程序法之規定，又行政程序法第一一○條第一項
    規定，書面行政處分應經送達，而上開違反道路交通管理事
    件統一裁罰基準及處理細則係經道路交通管理處罰條例第九
    十二條第三項授權制定之子法，其子法之規定明顯與上開行
    政程序法相抵觸，依照中央法規標準法第十一條，法律不得
    牴觸憲法，命令不得牴觸憲法或法律，下級機關訂定之命令
    不得牴觸上級機關之命令之規定，該細則第十一條第一項第
    一款有關交付被查獲人代收之規定，依照上開法律規定，應
    屬無效。故本件取締警員對於違規人林金障、受處分人，製
    作二張舉發通知單，而對受處分人之舉發通知單僅交由林金
    障代收，卻未依行政程序法規定另行送達給受處分人，依前
    揭說明，原舉發機關所為與行政程序法有關送達之規定有違
    ，應屬無效，本案原處分機關逕予以裁決，程序上即有違誤
    ，原處分自應予以撤銷，另由原處分機關重新送達後為適法
    之處分。
五、據上論斷，應依道路交通管理處罰條例第八十七條第二項、
    道路交通案件處理辦法第二十條，裁定如主文。
中    華    民    國    95    年    9     月    13    日
                   臺灣臺中地方法院交通法庭
                                   法  官  郭書豪
上正本證明與原本無異。
如不服本裁定，應於送達後五日內，向本院提出抗告狀。
中    華    民    國    95    年    9     月    14    日
                                   書記官  陳美虹


司法院資訊處製作；財團法人民間司法改革基金會備份。
